最高法院刑事判決　　　　　　　　　　　　　　　　九十一年度台上字第四一八號
　　上訴人　台灣高等法院高雄分院檢察署檢察官
　　被　告　甲○○
右上訴人因被告偽造有價證券案件，不服台灣高等法院高雄分院中華民國八十八年十
一月十一日第二審判決（八十七年度上訴字第一六六九號，起訴案號：台灣高雄地方
法院檢察署八十五年度偵字第二六一五四號），提起上訴，本院判決如左：
    主  文
原判決撤銷，發回台灣高等法院高雄分院。
    理  由
本件原判決以公訴意旨略稱：被告甲○○明知其夫黃石瑞已於民國（下同）八十四年
三月七日死亡，竟仍意圖供行使之用，而於八十四年十月間，以「愛美絲有限公司黃
石瑞」之名義，簽發中華商業銀行鳳山分行為付款人，票號ＡＧ0000000號，
發票日八十四年十二月二十三日面額新台幣十萬元之支票一紙，而認被告涉犯刑法第
二百零一條第一項之偽造有價證券罪嫌云云。但經審理結果，以不能證明被告犯罪，
因而維持第一審諭知被告無罪之判決，駁回檢察官在第二審之上訴，固非無見。
惟查：一、審理事實之法院，對於與被告被訴事實有關之證據，應從各方面詳予調查
，以期發現真實，苟有與待證事實相關之證據尚未查竣，即難為有利或不利於被告之
判斷。經查：(一)中華商業銀行鳳山分行於八十六年十二月二日中銀鳳字第八六○○
四八號函覆第一審謂「查本分行支票存款帳號一五二｜一號，戶名『愛美絲有限公司
、負責人黃石瑞』，其負責人黃石瑞何時死亡，迄未接獲該公司有關人員及其家屬之
書面通知或告知」，中央銀行業務局八十七年二月二十六日央業字第○二○○一九
九號函說明（二）載稱「公司之負責人既已死亡，其對公司之法定代理權業已喪失，
自應依照法定程序改選負責人，並辦理變更登記及向開戶銀行辦理負責人變更及更換
印鑑等手續，不得再以死亡之負責人名義簽發支票」，另中華民國銀行商業同業公會
八十七年五月十六日全一字第○八三八號函亦覆稱「公司負責人死亡時，實務上該公
司應依法辦理負責人變更登記，並檢具相關文件向銀行辦理『支票存款公司戶負責人
變更通知』（即辦理變更負責人及印鑑手續）及『支票存款戶更換印鑑後憑舊式印鑑
付款通知書』（或簽具原負責人已簽發尚未到期支票明細表之類似書件），俾日後續
有原負責人名義簽發票據提示時，銀行憑以付款」各等語（見第一審卷第二一九、三
一三、三三六、三三七頁）。上開覆函俱未表示公司存款戶於其負責人死亡後，在變
更公司負責人登記前仍得以其已死亡負責人名義簽發支票使用，此與銀行對於該支票
是否仍應付款，似為二事。原審未遑審酌及此，遽認定被告無偽造有價證券之犯意，
尚嫌速斷。(二)依中華商業銀行鳳山分行前揭覆函所述，本件支票存款戶之戶名為「愛
美絲有限公司、負責人黃石瑞」，則其中支票上蓋用「黃石瑞」名章部分，究竟係與
「愛美絲有限公司」為共同發票人，抑僅係表示為該公司代表人之旨，而以該公司為
發票人，事實尚非明瞭，攸關被告所負罪責之認定，亦有詳求之餘地。二、卷查愛美
絲有限公司係於八十四年十月六日辦畢代表人變更登記，此有該公司變更登記事項卡
、台灣省高雄縣政府八十四年十一月一日八四府建工字第一八八五九七號函及台灣省
政府建設廳八十四年十月六日八四建三己字第四四二○○九號函在卷可稽（見本案偵
查卷第三頁，第一審卷第三四一至三五○頁）；而上開支票記載發票日為八十四年十
二月二十三日，顯在該公司辦畢負責人變更登記二個多月之後，原判決理由第三項之
（四）引用上述公司變更登記資料，竟以被告所辯其係因未辦理變更登記，始就原申
請支票持續使用完畢云云，為可採信，難謂無證據上理由矛盾之違誤。以上或為上訴
意旨所指摘，或為本院得依職權調查之事項，應認原判決有撤銷發回更審之原因。案
經發回，原審對於檢察官移送併辦部分與本件起訴部分有無審判不可分之實質上一罪
或裁判上一罪關係，自應一併注意及之，併予敘明。
據上論結，應依刑事訴訟法第三百九十七條、第四百零一條，判決如主文。
中      華      民      國    九十一    年      一      月    二十四    日
                              最高法院刑事第十二庭
                                  審判長法官  呂  潮  澤
                                        法官  陳  世  雄
                                        法官  孫  增  同
                                        法官  林  開  任
                                        法官  黃  正  興
      右正本證明與原本無異
                                              書  記  官
中      華      民      國    九十一    年      一      月    二十九    日
